臺灣臺中地方法院刑事判決
110年度易緝字第123號
公  訴  人  臺灣臺中地方檢察署檢察官
被      告  許智淵





上列被告因業務侵占案件，經檢察官提起公訴（109年度偵緝字
第166號），嗣被告於準備程序中就被訴事實為有罪之陳述，經
本院合議庭裁定由受命法官獨任進行簡式審判程序，判決如下：
    主    文
許智淵犯業務侵占罪，累犯，處有期徒刑柒月。
未扣案犯罪所得新臺幣肆萬捌仟參佰參拾柒元沒收，於全部或一
部不能沒收或不宜執行沒收時，追徵其價額。
    犯罪事實
一、許智淵自民國108年5月1日起（起訴書誤載為105年8月1日起
    ），受雇於安士達保全公司（下稱安士達公司），並由安士
    達公司於同日起派任至臺中市○區○○路000巷00號長億城陽光
    社區（下稱陽光社區）擔任白班保全員，上班時間為上午6
    時至下午6時，並負責代收社區管理費，為從事業務之人；
    其知悉收取管理費後，應立即於當日或翌日將代收之管理費
    交付予陽光社區總幹事，竟於108年5月9日4時53分許，意圖
    為自己不法之所有，基於業務侵占之犯意，刻意提早上班（
    未簽到），與夜班保全員交接後，將所代收之陽光社區管理
    費共計新臺幣（下同）4萬8,337元侵占入己，藉口外出買早
    餐即離開該社區，而易持有為所有。嗣於同日9時許，夜班
    車道保全告知社區經理蔡文文查悉上情。
二、案經安士達公司委由張秀燕、蔡文文（已離職）訴由臺中市
    政府警察局第三分局報告臺灣臺中地方檢察署檢察官偵查起
    訴。
    理    由
壹、程序事項
一、按除被告所犯為死刑、無期徒刑、最輕本刑為3 年以上有期
    徒刑之罪或高等法院管轄第一審案件者外，於前條第1 項程
    序進行中，被告先就被訴事實為有罪之陳述時，審判長得告
    知被告簡式審判程序之旨，並聽取當事人、代理人、辯護人
    及輔佐人之意見後，裁定進行簡式審判程序，刑事訴訟法第
    273 條之1 第1 項定有明文。查本件被告許智淵業務侵占案
    件，被告於本院準備程序就被訴事實為有罪之陳述，經本院
    告知被告簡式審判程序之旨，並聽取檢察官、被告之意見後
    ，裁定改依簡式審判程序進行審判。
二、按簡式審判程序之證據調查，不受第159條第1項之限制，刑
    事訴訟法第273條之2定有明文，是於行簡式審判程序之案件
    ，被告以外之人於審判外之陳述，除有其他不得作為證據之
    法定事由外，應認具有證據能力。本判決所援引被告以外之
    人於審判外之陳述，因本案採行簡式審判程序，復無其他不
    得作為證據之法定事由，依上說明，應認均具有證據能力，
    合先敘明。
三、至於卷內所存經本院引用為證據之非供述證據部分，審酌與
    本件待證事實間均具有關連性，且無證據證明係實施刑事訴
    訟程序之公務員違背法定程序所取得，亦無證據證明有何偽
    造、變造之情事，復經本院行調查證據程序，是依刑事訴訟
    法第158 條之4 之反面解釋，自應認均具有證據能力，得作
    為證據。
貳、實體事項
一、認定犯罪事實之證據及理由：
　　上開事實，業據被告許智淵於偵查中及本院訊問庭、準備程
    序及審理時坦承不諱（見偵緝卷第45至46頁，本院易字卷第
    136頁，本院易緝卷第45、92、99頁），核與證人即告訴人
    代理人蔡文文警詢指訴、張秀燕偵查中證述相符（見偵卷第
    23至27、69至70頁），並有員警職務報告、臺中市政府警察
    局第三分局健康派出所受理各類案件紀錄表、臺中市政府警
    察局第三分局健康派出所指認犯罪嫌疑人紀錄表－蔡文文指
    認許智淵、被告業務侵占管理費之明細表、被告業務侵占管
    理費之監視器畫面翻拍照片2張、臺中市政府警察局第三分
    局健康派出所受理刑事案件報案三聯單、告訴人安士達保全
    公司整理失竊明細單、到職人員出勤紀錄、安士達職（員）
    工人員資料表－許智淵等資料在卷可稽（見偵卷第15、21、2
    9至31、33、35、37、79、83、85頁），上開補強證據足以
    擔保被告前開任意性自白之真實性，核與事實相符，可採為
    證據，本件事證明確，被告犯行堪以認定，應依法論科。
二、論罪科刑：
  ㈠被告行為後，刑法第336 條業於108 年12月25日修正公布，
    並於同年月27日生效，原條文係規定「對於公務上或因公益
    所持有之物，犯前條第1 項之罪者，處1 年以上7 年以下有
    期徒刑，得併科5 千萬元以下罰金。對於業務上所持有之物
    ，犯前條第1 項之罪者，處6 月以上5 年以下有期徒刑，得
    併科3 千元以下罰金。前二項之未遂犯罰之。」，本次修正
    為「對於公務上或因公益所持有之物，犯前條第1 項之罪者
    ，處1 年以上7 年以下有期徒刑，得併科15萬元以下罰金。
    對於業務上所持有之物，犯前條第1 項之罪者，處6 月以上
    5 年以下有期徒刑，得併科9 萬元以下罰金。前二項之未遂
    犯罰之。」，雖將該條罰金刑修正為「得併科15萬元以下罰
    金」、「得併科9 萬元以下罰金」，然因修正前該條之罰金
    刑「得併科5 千元以下罰金」、「得併科3 千元以下罰金」
    ，於依刑法施行法第1 條之1 第2 項前段規定提高30倍後之
    刑度，兩者實質內容並無差異，自無新舊法比較之問題，先
    予敘明。
  ㈡按刑法上所謂之業務，係指個人基於其社會地位繼續反覆所
    執行之事務，被告為安士達公司派任於陽光社區擔任保全員
    ，為從事業務之業務人員，負責代收社區管理費，其因執行
    業務，向社區住戶收取管理費後，將款項予以侵占入己，核
    其所為，係犯刑法第336 條第2 項之業務侵占罪。　
　㈢查被告前因詐欺案件，經本院以107 年度易字第716號判決判
    處有期徒刑3 月確定，於107 年8 月28日徒刑執行完畢等情
    ，有臺灣高等法院被告前案紀錄表在卷可參。被告受有期徒
    刑之執行完畢後，5 年以內故意再犯本案有期徒刑以上之罪
    ，本院審酌被告所犯前罪與本案犯罪，均屬於故意犯罪類型
    ，顯見前案有期徒刑執行並無顯著成效，被告對於刑罰之反
    應力薄弱，仍應適用累犯規定予以加重，不致生被告所受之
    刑罰超過其所應負擔罪責，導致其人身自由因此遭受過苛之
    侵害，而有不符憲法罪刑相當原則，進而牴觸憲法第23條比
    例原則情形，予以加重最低本刑並無罪刑不相當之情事，爰
    依刑法第47條第1 項之規定加重其刑。
  ㈣爰以行為人之責任為基礎，審酌被告不思循正規途徑獲取財
    物，反企圖不勞而獲，任意侵占業務上所持有之財物，顯然
    欠缺尊重他人財產權與對業務執行忠誠之觀念，所為實有不
    當；惟慮及被告犯後坦認犯行，態度尚可，兼衡被告自述高
    職畢業之教育程度、父親近70歲、母親近60歲、並未幫忙扶
    養、從事粗工工作、每日領薪水1,000元、經濟狀況尚可等
    情（見本院易緝卷第101頁），暨被告已與告訴人成立調解
    ，將按期逐月清償侵占款項，有本院調解程序筆錄在卷可憑
    （見本院易緝卷第106頁），暨其犯罪動機、目的、手段、
    犯罪所生之危害等一切情狀，量處如主文所示之刑。 
三、沒收部分：
    按犯罪所得，屬於犯罪行為人者，沒收之；沒收，於全部或
    一部不能沒收或不宜執行沒收時，追徵其價額，刑法第38條
    之1 第1 項前段、第3 項分別定有明文。查被告侵占告訴人
    之社區管理費款4 萬8,337 元為犯罪所得，應依刑法第38條
    之1 第 1項前段宣告沒收，因並未扣案，是於全部或一部不
    能沒收或不宜執行沒收時，追徵其價額。
據上論斷，應依刑事訴訟法第273 之1 第1 項、第273 條之2 、
第299 條第1 項前段，刑法第336 條第2 項、第47條第1 項、第
38條之1 第1 項前段、第3 項，刑法施行法第1 條之1 第1 項，
判決如主文。
本案經檢察官蔡孟君提起公訴，檢察官劉世豪、林煒容、蔣得龍
到庭執行職務。
中　　華　　民　　國　　110 　年　　9 　　月　　29　　日
                    刑事第九庭  法  官  彭國能
以上正本證明與原本無異。
如不服本判決應於收受判決後20日內向本院提出上訴書狀，並應
敘述具體理由；其未敘述上訴理由者，應於上訴期間屆滿後20日
內向本院補提理由書（均須按他造當事人之人數附繕本）「切勿
逕送上級法院」。
告訴人或被害人如不服判決，應備理由具狀向檢察官請求上訴，
上訴期間之計算，以檢察官收受判決正本之日起算。
                                書記官  陳宇萱
中　　華　　民　　國　　110 　年　　9 　　月　　29　　日
附錄本案論罪科刑法條
中華民國刑法第336條
對於公務上或因公益所持有之物，犯前條第 1 項之罪者，處 1
年以上 7 年以下有期徒刑，得併科 15 萬元以下罰金。
對於業務上所持有之物，犯前條第 1 項之罪者，處 6 月以上 5
年以下有期徒刑，得併科 9 萬元以下罰金。
前二項之未遂犯罰之。